【裁判字號】    91,自,10
【裁判日期】    920905
【裁判案由】    違反勞動基準法
【裁判全文】
臺灣臺東地方法院刑事裁定                            九十一年度自字第一號
    自  訴  人  乙○○○
    被      告  甲○○
    選任辯護人  陳祖德律師
右列被告因違反勞動基準法案件，經自訴人提起自訴，本院裁定如左：
    主  文
自訴駁回。
    理  由
一、按法院或受命法官於自訴案件第一次審判期日前訊問及調查結果，如認為案件有
    刑事訴訟法第二百五十二條至第二百五十四條之情形者，得以裁定駁回其自訴，
    同法第三百二十六條第三項定有明文。
二、自訴意旨略以：被告甲○○係「彩虹音樂書房」之登記負責人，自訴人乙○○○
    於民國（下同）九十年八月一日受被告之聘雇，負責「彩虹安親班」櫃台工作、
    接送學生、收款、招生、打掃清潔及烹飪工作，口頭約定薪資每月新台幣（下同
    ）二萬元，由被告支付。舉凡勞動契約之訂立、勞工保險、發放薪資（含延時工
    作工資）、不得任意終止勞動契約、終止勞動契約之預告、員工離職發放資遣金
    等，被告理應依勞動基準法之規定處理，然被告完全無視勞動基準法之規定，對
    於自訴人每日早上七時半上班，晚上七時半下班，每天倍極艱辛工作十二小時，
    均不給任何加給，並將自訴人無故免職，因認被告涉犯勞動基準法第七條、第十
    六條、第十七條之罪云云。
三、訊據被告甲○○堅詞否認有何違反勞動基準法之犯行，辯稱：我是聘請丙○○老
    師，他太太（即自訴人乙○○○）是來照顧丙○○老師的，並不是受僱於我，我
    另外有僱用一個專職的櫃台人員蔡美珠，並沒有約定每月給自訴人二萬元的薪資
    等語。經查：
（一）被告開設之「彩虹音樂書房」係由蔡美珠擔任櫃台工作，且被告亦曾公開介紹
      蔡美珠係櫃台人員並向大家介紹其工作內容等事實，業據證人蔡美珠證述：我
      自九十年七月二十二日開始在「彩虹音樂書房」工作，月薪一萬八千元，我負
      責整個「彩虹音樂書房」的櫃台接待，「彩虹音樂書房」另設有舞蹈班、書法
      班、安親課輔班，這三個班的櫃台工作都由我負責，我負責接聽電話、清潔工
      作、傳福音、接待學員及家長等語明確，並據本院當庭勘驗錄影帶，其內容確
    為被告當眾介紹蔡美珠將在一樓為大家服務，及蔡美珠的工作內容等情，有當
      庭勘驗之筆錄一份在卷可按。足認被告確有僱用櫃台人員一名即證人蔡美珠處
      理整個「彩虹音樂書房」包含舞蹈班、書法班、安親課輔班之接聽電話、清潔
      、接待學員等櫃台工作無誤。
（二）被告係與自訴人之夫即丙○○訂有協議，約定由丙○○負責「彩虹音樂書房」
      之安親班及附屬才藝教室之經營，並負責行銷、廣告、招生及提供優質教學之
      一切費用等節，業據丙○○於本院審理時供承不諱，並有其所提出之備忘錄一
      份在卷可稽，足認被告係與丙○○就經營安親班一事有所約定，且由丙○○負
      責上開經營事宜，並非與自訴人有所約定一情無誤。又自訴人於上開安親班平
      日工作之內容包含負責櫃台工作、招生、烹飪、接待學生家長等情，亦據自訴
      代理人自承無誤，並有其所提出之自訴人處理安親班相關事宜支出費用之單據
      附卷可參，則自自訴人於安親班之工作內容及上開單據，主要均係關於處理安
      親班招生及採買教學相關物品等事宜觀之，自訴人所為顯均係屬其夫丙○○經
      營安親班所須負責之工作，並無二致。則被告既已僱用證人蔡美珠負責整個「
  彩虹音樂書房」之櫃台工作，包含安親班之櫃台工作，已如前述，自無就安親
      班再另聘一名櫃台人員之必要，加以丙○○自承被告未曾支付任何薪資予自訴
      人，則倘若被告與自訴人間確存有勞僱關係，自訴人豈有可能於被告長達八個
      月未給付分文之情形下，仍持續工作，且未於過程中採取請求給付薪資之動作
      ，參以自訴人於安親班所為既均屬其夫丙○○經營安親班所須負責之工作，顯
      見自訴人於安親班所為之工作應係出於協助其夫丙○○，是被告上開所辯，堪
      可採信。
（三）雖彩虹安親班之收費一覽表下被告曾親筆寫有：姜老師、師母辛苦了，願上帝
      堅固您們手所作的工等語，惟自訴人既終日於安親班內協助丙○○處理安親班
      經營事宜，則基於尊重而以此方式表達謝意，應屬人之常情，尚無從據此推論
      被告與自訴人間有何勞僱關係，足認被告與自訴人間並無勞僱關係。又本件自
      訴人認被告之行為尚涉犯勞動基準法第七條、第十六條，然依勞動基準法第七
      十九條之規定：有違反第七條、第十六條之行為者，處二千元以上二萬元以下
      罰鍰。依上開規定，縱有違反勞動基準法第七條、第十六條之行為，僅處以行
      政罰鍰之處罰，並無何科處刑責之規定，此部分既無刑事責任，且被告與自訴
      人又無勞僱關係，被告自無犯罪嫌疑之可言，是本件並無何積極證據足資認定
      被告確有自訴人所指之犯行。此外，復查無其他證據證明被告有何自訴人所指
      之罪嫌，應認被告犯罪嫌疑不足，依照首開說明，本件自訴應予裁定駁回。
據上論結，應依刑事訴訟法第三百二十六條第三項、第二百五十二條第十款，裁定如
主文。
中      華      民      國    九十二    年      九      月      五      日
                                      臺灣臺東地方法院刑事庭
                                          審判長法  官  蔡勝雄
                                                法  官  林卉聆
                                                法  官  蔡世芳
右正本證明與原本無異。
如不服本裁定，應於裁定送達後五日內向本院提出抗告狀。（須附繕本）
「切勿逕送上級法院」
                                                書記官  陳美鄉
中      華      民      國    九十二    年      九      月      九      日


司法院資訊處製作；財團法人民間司法改革基金會備份。
